臺灣士林地方法院刑事判決　　　　　　　　96年度訴字第67號
公　訴　人　臺灣士林地方法院檢察署檢察官
被　　　告　甲○○
選任辯護人　何邦超律師
上列被告因毒品危害防制條例案件，經檢察官提起公訴（95年度
偵字第15067號），本院判決如下：
    主  文
甲○○販賣第二級毒品，處有期徒刑柒年壹月。
扣案藥錠（部分藥錠因鑑定而磨混）驗餘淨重陸點伍柒公克，即
含第二級毒品3,4-亞甲基雙氧安非他命（MDA） 及3,4-亞甲基雙
氧安非他命（MDMA）成分，暨第三級毒品甲氧基甲基安非他命
 (Para-methoxymethamphetamine 、PMMA）成分之暗紅色圓形藥
錠、含第二級毒品3,4-亞甲基雙氧安非他命（3,4-Methylenedio
xyamphetamine,MDA） 成分之褐色、綠色、黃色圓形藥錠、含第
二級毒品3,4-亞甲基雙氧安非他命（MDA)、3,4-亞甲基雙氧甲基
安非他命（MDMA）、苯環利定（Phencyclidine,PCP） 等成分之
紅色圓形藥錠、含3,4-亞甲基雙氧甲基安非他命（MDMA）成分之
紅色圓形藥錠，均沒收銷燬、扣案之BENQ行動電話壹支（不含門
號0000000000號SIM 卡）壹支沒收。
    事  實
一甲○○明知亞甲基雙氧甲基安非他命（Methylenedioxymetham
  phetamine ，即MDMA，俗稱搖頭丸）、亞甲基雙氧安非他命（
  Methylenedioxyamphetamine,MDA） 、苯環利定（Phencyclid
  ine,PCP） 為毒品危害防制條例列管之第二級毒品，未經許可
  ，不得持有、販賣，竟因上網路聊天室認識姓名年籍不詳綽號
  「小凱」者能提供搖頭丸類之毒品，而起意圖販賣上揭毒品營
  利之犯意，於民國95年9 月29日下午6 時22分許，在其居住之
  台北縣新店市○○路14 5巷13號2 樓，以「臺北-es 糖果商」
  之暱稱（「e 」及「糖果」均為搖頭丸之暗語），進入一般不
  特定人均能登入之UT home 網際網路之「男同志聊天室」，散
  布販賣毒品之訊息。適員警乙○○亦以代號「臺北→阿杰」上
  網發現，乃在上開網路聊天室向甲○○佯稱欲購買毒品，甲○
  ○於乙○○詢問毒品價格時，於聊天室覆以：「400/1300/130
  0/ 2000/400 」（按指各種搖頭丸之價錢，即搖頭丸中之「e
  」1 顆新臺幣（下同）400 元，搖頭丸中之K 他命1 顆1,300
  元，搖頭丸中之「黑貓」1 顆1,300 元，搖頭丸中之「火狐狸
  」1 顆2,000 元，搖頭丸中之「5meo」1 顆400 元），甲○○
  並留下0000000000號之行動電話予乙○○。經乙○○致電甲○
  ○，雙方議定由甲○○以搖頭丸每顆400 元之價格，販賣40顆
  搖頭丸予乙○○，並附贈2 顆搖頭丸（亦即甲○○以16,000元
  販賣42顆搖頭丸予乙○○）。甲○○即於95年10月2 日下午3
  時53分以其前開門號之行動電話致電0000000000向「小凱」購
  買搖頭丸類之毒品，後「小凱」於95年10月3 日下午6 時52分
  來電與甲○○聯絡交付甲○○所購搖頭丸之地點，甲○○即於
  同日下午7 時30分至臺北市○○○路與愛國西路口，以14,000
  元向「小凱」買42顆第二級毒品藥錠（各藥錠所含之毒品成分
  詳如理由欄一(一)所述），再於同日下午8 時35分，至與乙○○
  約定交易之臺北市大同區○○○路165 號5 樓電梯口，於收受
  乙○○交付16,000元後，欲將前述42顆藥錠交付乙○○時，為
  乙○○出示身分當場逮捕，並扣得前述含第二、三級毒品藥錠
  42顆，及甲○○所有搭配上述門號使用之BENQ行動電話1 支（
  含SIM 卡1 張）。
二案經臺北市政府警察局大同分局報請臺灣士林地方法院檢察署
  檢察官偵查起訴。
    理  由
一訊據被告甲○○，固坦承於前述時間以「臺北-es 糖果商」之
  暱稱至UThome網際網路之「男同志聊天室」，與代號「臺北→
  阿杰」者聊天，於網路上有前所述之對話，且與「臺北→阿杰
  」於電話中約定以16,000元出售42顆搖頭丸類藥錠，後伊以
  14,000元向「小凱」購得扣案之42顆藥錠，嗣在前揭與「臺北
  →阿杰」約定之地點收受「臺北→阿杰」交付之款項後，為警
  出示身分逮捕等情不諱，惟矢口否認販賣犯行，辯稱：伊有同
  性戀傾向，聽說有搖頭丸較能獲得男同志青睞，為獲得男同志
  性愛，故以「臺北-es 糖果商」之暱稱上男同志聊天室。因「
  臺北→阿杰」稱有3 位男同志可一起性愛，伊為加入，才幫「
  臺北→阿杰」調搖頭丸。伊給「臺北→阿杰」搖頭丸並無營利
  之意思，僅係要原價轉讓，伊原以16,000元向「小凱」買扣案
  之第二級毒品藥錠，「小凱」於交付毒品藥錠時算伊14,000元
  ，伊本要向「臺北→阿杰」改收14,000元，但尚來不及說即為
  警逮捕云云，經查：
  (一)扣案之被告交予乙○○之42顆藥錠（總毛重15.09 公克，總
    淨重13.38 公克），經送內政部警政署刑事警察局鑑定，經
    檢視共有6 種型態之藥錠，分別編號A 至F ，鑑定結果：
    編號A 部分：均為褐色圓形藥錠，外觀型態均相似，總淨重
      3.00公克，隨機抽取5 顆磨混，取1.50公克鑑定（已用罄
      ），經檢驗：
      1.檢出第二級毒品3,4-亞甲基雙氧安非他命（3,4-Methyl
        enedioxyamphetamine,MDA） 成分。
      2.未檢出第二級毒品”3,4-亞甲基雙氧甲基安非他命（
        MDMA；3,4-methylenedioxymethamphetamine ，俗稱搖
        頭丸）成分。
    編號B 部分：為綠色圓形藥錠1 顆，淨重0.29公克，取0.22
      公克鑑定（已用罄），經檢驗：
      1.檢出第二級毒品3,4-亞甲基雙氧安非他命（即MDA） 成
        分。
      2.未檢出第二級毒品3,4-亞甲基雙氧甲基安非他命（MDMA
        ）成分。
    編號C 部分：均為紅色圓形藥錠，外觀型態均相似，總淨重
      2.96公克，隨機抽取5 顆磨混取1.48公克鑑定（用罄），
      結果檢出第二級毒品3,4-亞甲基雙氧甲基安非他命（MDMA
      ）成分。
    編號D 部分：均為黃色圓形藥錠，外觀型態均相似，總淨重
      3.04公克，隨機抽取5 顆磨混取1.52公克鑑定後：
      1.檢出第二級毒品3,4-亞甲基雙氧安非他命（MDA） 成分
      2.未檢出第二級毒品3,4-亞甲基雙氧甲基安非他命（MDMA
        ）成分。
    編號E 部分：均為暗紅色圓形藥錠，外觀型態均相似，總淨
      重3.68公克，隨機抽取5 顆磨混取1.86公克鑑定（用罄）
      ，結果檢出第二級毒品3,4-亞甲基雙氧安非他命（MDA ）
      及3,4-亞甲基雙氧安非他命（MDMA）成分，暨第三級毒品
      甲氧基甲基安非他命 (Para-methoxymethamphetamine 、
      PMMA）成分。
    編號F 部分：為紅色圓形藥錠1 顆，淨重0.37公克，取0.23
      公克鑑定，檢出第二級毒品3,4-亞甲基雙氧安非他命（MD
      A)、3,4-亞甲基雙氧甲基安非他命（MDMA）、苯環利定（
      Phencyclidine,PCP）等成分。
    上開各情，有扣案之藥錠及內政部警政署刑事警察局95年12
    月6 日刑鑑字第0950171668號鑑定書在卷可參。堪認被告交
    予乙○○之藥錠均為含有前述第二級毒品及第三級毒品之成
    分。
  (二)被告雖以前詞為辯，然查：
    1.被告於與化名「臺北→阿杰」暱稱之乙○○於95年9 月29
      日在網路交談時，被告提及「400/1300/1300/ 2000/400
      」、「黑貓1300」、「衣服及5meo是400 」、「火狐狸20
      00」等語之情，業據證人即警員乙○○於本院結證述明，
      並有被告使用暱稱「臺北-es 糖果商」與乙○○所用暱稱
      「臺北→阿杰」於前述時間在UThome網際網路「男同志聊
      天室」對談內容之列印畫面在卷可參（見偵卷第25至30頁
      ）。而被告於本院準備程序及審理時供稱：伊所指之「衣
      服」、「5meo」均為搖頭丸之一種，向「臺北→阿杰」提
      及之「400/1300/1300/ 2000/400 」，是指各種搖頭丸之
      價錢，即搖頭丸中之「e 」1 顆400 元，搖頭丸中之K 他
      命1 顆1,300 元，搖頭丸中之「黑貓」1 顆1,300 元，搖
      頭丸中之「火狐狸」1 顆2,000 元，搖頭丸中之「5meo」
      1 顆400 元等語，堪認被告對搖頭丸之種類及各種搖頭丸
      之價錢知悉甚明。查被告自承其無施用搖頭丸之惡習，且
      被告為警查獲後所採集之尿液，經送臺灣尖端先進生技醫
      藥股份有限公司鑑定，呈MDMA陰性反應，此有該公司95年
      10月18日濫用藥物檢驗報告l 紙在卷可稽，堪認被告辯稱
      ：未施用MDMA等語，足以採信。而依被告之答辯：伊係案
      發前經由網友「小凱」告知始悉搖頭丸為男同志性愛時所
      好之物云云，若屬實，則被告對搖頭丸之認識應僅為男同
      志性愛時所好之物。查被告既未施用搖頭丸，又於案發前
      不久始知男同志愛好搖頭丸，其對搖頭丸之種類及價錢應
      無詳知之理，其熟知上開資訊，應係為販賣時提供買家參
      考及議價之用，應可認定。
    2.被告雖一再辯稱：伊以「臺北-es 糖果商」之暱稱上網，
      是想要吸引男同志，非為販賣毒品，與乙○○相約是想跟
      乙○○及其友人一起性愛云云，然乙○○與被告於網路及
      電話交談中，被告與乙○○均未提及男同志、性愛等話題
      ，整個聯絡之過程均為買賣毒品，被告只有在交付第二級
      毒品藥錠時有問乙○○：「你們要怎麼玩（按指性愛）？
      」等情，已據證人乙○○於本院結證在卷，倘被告以「臺
      北-es 糖果商」暱稱上網係為找同性性愛伴侶，何以在聊
      天室及電話中均未向乙○○提及？且觀前述被告在「男同
      志聊天室」與乙○○對談之內容，亦無隻字片語提及或暗
      示被告欲找同性性愛伴侶之意，被告所辯以「臺北-es 糖
      果商」暱稱上網是為求同性性愛伴侶，非為販賣毒品云云
      ，當為卸責之詞。
    3.再查扣案42顆第二級毒品藥錠係被告以14,000元向「小凱
      」購買，並以16,000元賣予乙○○，且於前揭時地交易時
      ，收受乙○○交付之16,000元後，擬交付第二級毒品藥錠
      時，為乙○○表明身分逮捕等情，已據被告及證人乙○○
      陳明在卷，堪認扣案42顆第二級毒品藥錠被告以14,000元
      買入，於交付乙○○前，收受乙○○16,000元之價款。被
      告雖辯稱：原與「小凱」說好以16,000元買扣案之42顆第
      二級毒品藥錠，結果「小凱」只賣伊14,000元，伊本欲只
      向乙○○收14,000元，但還來不及表示即被警員逮捕云云
      ，惟查被告於警詢供稱：「因為最近缺錢，所以才會想向
      「小凱」購買搖頭丸來轉賣別人賺取2,000 元之差價等語
      （見偵卷第12、13頁）、於檢察官訊問時稱：「（為何想
      要賣搖頭丸？）因為家裡裝修需錢，想要賺差價」等語（
      參偵卷第41頁），已明確供稱其欲賺取價差。再果被告原
      與「小凱」約定以16,000元買扣案之42顆第二級毒品藥錠
      ，於交易時「小凱」僅收其14,000元，其擬以原價14,000
      元轉讓予乙○○，衡情其於乙○○交付款項前即應向其表
      示只收14,000元，豈有逕收受乙○○交付之16,000元款項
      之理？被告所辯顯為臨訟卸責之詞，不足採信。被告以
      14,000元買入扣案42顆第二級毒品藥錠，再以16,000元賣
      出，賺取2,000 元之差價，其意在營利彰彰甚明。被告之
      選任辯護人雖辯稱：被告為公務員，有不錯之收入，其父
      為退休之公務員，有退休金，其母亦領有老農津貼，被告
      並無經濟壓力，且常捐助公益團體，並不缺錢，是其警詢
      、偵查稱：因缺錢故販賣搖頭丸賺取差價之供述，明顯與
      事實不符云云，然查販賣毒品營利者不乏經濟能力良好之
      人，自難以被告有固定收入、經濟不虞匱乏，而推認其無
      販賣毒品之意，且如前述被告本件販賣行為，客觀上賺取
      2,000 元之差價，其於警詢、偵查中供稱：「販賣搖頭丸
      賺取差價」乙語，與事實並無不合，其供述自得採信，而
      有證據能力。
    4.此外復有被告所使用0000000000號行動電話於上揭時間與
      「小凱」所使用0000000000號行動電話及乙○○持用之00
      00000000號行動電話聯繫之通聯紀錄在卷可參。
  (三)雖被告向乙○○表示販賣搖頭丸，且向「小凱」買搖頭丸，
    惟被告販賣之扣案42顆第二級毒品藥錠，內非僅有俗稱搖頭
    丸之MDMA成分，尚有上揭非MDMA之第二級毒品成分，已如前
    述。查毒品危害防制條例將毒品分為第一、二、三級毒品，
    各級毒品之品項則授權行政院公告，被告非專業之人當無法
    詳知各級毒品之品項，惟以前述被告所供：搖頭丸種類很多
    ，價格亦不一等語，顯見被告非只有販賣單一MDMA毒品之犯
    意，其主觀乃意在販賣「搖頭丸類」之第二級毒品，至販賣
    毒品之詳細品項、成分，則非所問，是雖扣案之42顆第二級
    毒品藥錠除俗稱搖頭丸之MDMA外，另有其他第二級毒品成分
    ，亦難認被告無販賣之意。再扣案藥錠內雖有第三級毒品甲
    氧基甲基安非他命 (Para-methoxymethamphetamine 、PMMA
    ）成分，然依被告之供述及其在網路交談之內容觀之，被告
    主觀上乃在販賣搖頭丸類之第二級毒品，並無販賣第三級毒
    品之意，且被告無從自「小凱」交付藥錠之外觀，得知內有
    第三級毒品之成分，是被告主觀上應無販賣第三級毒品之意
    ，難論以販賣第三級毒品罪，而此部分亦未據公訴人起訴，
    同併此敘明。
  (四)綜上所述，被告所辯無非卸責之詞，不足採信。本件事證明
    確，被告犯行洵堪認定，應依法論科。
二論罪科刑：
  (一)查MDMA、MDA 、苯環利定分別為毒品危害防制條例第2 條第
    2 項第2 款所列之第二級毒品。而所謂販賣行為，並不以販
    入之後復行賣出為要件，祇要以營利為目的，將禁藥購入或
    賣出，有一於此，其犯罪即為完成，最高法院67年台上字第
    2500號、68年台上字第606 號、69年台上字第1675號判例揭
    有明文。被告與乙○○議定買賣前述毒品之數量及金額後，
    即基於營利之意思向「小凱」購入42顆第二級毒品藥錠，雖
    因承購之警員乙○○無購買之真意而無法完成買賣，然被告
    既已因營利而購入前述毒品，參酌前開判例之意旨，被告仍
    應成立販賣毒品既遂罪。是核被告所為，係犯毒品危害防制
    條例第4 條第2 項之販賣第二級毒品罪。被告持有前開第二
    級之低度行為，為其販賣之高度行為所吸收，不另論罪。再
    販賣毒品罪，並不以販入之後復行賣出為構成要件，只須以
    營利為目的將毒品購入或將之賣出，有一於此，其犯罪即已
    完成。至意圖販賣而持有毒品罪，則係行為人原無販賣營利
    之意圖，於購入或因其他原因取得毒品後，始另行起意販賣
    營利者而言，最高法院95年台上字第3574號判決揭有明文。
    被告係以營利為目的將扣案藥錠購入，並非原無販賣營利之
    意圖，於購入或因其他原因取得毒品後，始另行起意販賣營
    利者，依前開說明，自難論以意圖販賣而持有第二級毒品罪
    。公訴人認被告構成毒品危害防制條例第5 條第2 項之意圖
    販賣而持有第二級毒品罪，尚有未洽，惟其基本事實既屬同
    一，本院自得變更起訴法條。
  (二)爰審酌被告犯罪之動機、手段、及被告明知毒品戕害他人身
    心健康，為謀私利，竟仍於網路上兜售販賣、販賣之數量、
    影響社會治安之程度、犯後之態度等一切情狀，量處如主文
    所示之刑。雖被告選任辯護人請求本院依刑法第59條之規定
    減輕其刑，然被告有正當職業、固定收入，家中經濟尚佳，
    已據辯護人提出之辯護狀述明，而被告所犯者復為殘害國民
    身體健康之販賣毒品罪，審酌其犯罪情狀，並無何可憫恕之
    處，核與刑法第59條之規定不符，難依該條減輕其刑，併予
    敘明。
  (三)扣案含前述毒品之褐色、綠色、紅色、黃色、暗紅色、紅色
    圓形藥錠驗餘淨重6.57公克，為違禁物，且為被告犯販賣毒
    品罪持有之第二級毒品，應依毒品危害防制條例第18條第1
    項前段規定沒收銷燬（其中含有第三級毒品甲氧基甲基安非
    他命部分，因與第二級毒品部分無法析離，爰併予宣告沒收
    銷燬）。又扣案之行動電話1 支（不含前述門號之SIM 卡）
    ，為被告供聯絡販賣毒品事宜所用，且為被告所有，應依同
    條例第19條第1 項規定併予宣告沒收，因沒收之物皆已扣案
    ，無不能沒收情形，爰不諭知追徵其價額。至另上開行動電
    話搭配使用之門號0000000000號SIM 卡1 張，並無證據證明
    為被告所有之物，亦非違禁物，自無從依毒品危害防制條例
    第19條或刑法第38條規定為沒收之諭知，併予敘明。
據上論斷，應依刑事訴訟法第299 條第1 項前段、第300 條，毒
品危害防制條例第4 條第2 項、第18條第1 項前段、第19條第1
項，刑法第11條，判決如主文。
本案經檢察官林宏松到庭執行職務
中　　華　　民　　國　　96　　年　　5 　　月　　22　　日
                  刑事第四庭審判長法  官  杜惠錦
                                  法  官  朱瑞娟
                                  法  官  江翠萍
以上正本證明與原本無異。
如不服本判決，應於判決送達後10日內，向本院提出上訴狀。
                                  書記官  陳慧玲
中　　華　　民　　國　　96　　年　　5 　　月　　23　　日
附錄本案論罪科刑法條：
毒品危害防制條例第4條
製造、運輸、販賣第一級毒品者，處死刑或無期徒刑；處無期徒
刑者，得併科新臺幣1 千萬元以下罰金。
製造、運輸、販賣第二級毒品者，處無期徒刑或7 年以上有期徒
刑，得併科新臺幣7 百萬元以下罰金。
製造、運輸、販賣第三級毒品者，處5 年以上有期徒刑，得併科
新臺幣5 百萬元以下罰金。
製造、運輸、販賣第四級毒品者，處3 年以上10年以下有期徒刑
，得併科新臺幣3 百萬元以下罰金。
製造、運輸、販賣專供製造或施用毒品之器具者，處1 年以上7
年以下有期徒刑，得併科新臺幣1 百萬元以下罰金。
前五項之未遂犯罰之。
毒品危害防制條例第18條
查獲之第一、二級毒品及專供製造或施用第一、二級毒品之器具
，不問屬於犯人與否，均沒收銷燬之；查獲之第三、四級毒品及
製造或施用毒品之器具，無正當理由而擅自持有者，均沒入銷燬
之。但合於醫藥、研究或訓練之用者，得不予銷燬。
前項合於醫藥、研究或訓練用毒品或器具之管理辦法，由法務部
會同行政院衛生署定之。
毒品危害防制條例第19條
犯第4 條至第9 條、第12條、第13條或第14條第1 項、第2 項之
罪者，其供犯罪所用或因犯罪所得之財物，均沒收之，如全部或
一部不能沒收時，追徵其價額或以其財產抵償之。
為保全前項價額之追徵或以財產抵償，得於必要範圍內扣押其財
產。
犯第 4 條之罪所使用之水、陸、空交通工具沒收之。
